【裁判字號】    98,交訴,137
【裁判日期】    990331
【裁判案由】    公共危險等
【裁判全文】
臺灣臺南地方法院刑事判決             98年度交訴字第137號
公  訴  人  臺灣臺南地方法院檢察署檢察官
被      告  甲○○
選任辯護人  蘇文奕律師
            陳郁芬律師
上列被告因公共危險等案件，經檢察官提起公訴（98年度偵字第
7672號、第15551號），本院依簡式審判程序判決如下：
    主  文
甲○○服用酒類，不能安全駕駛動力交通工具而駕駛，處有期徒
刑參月；又過失致人於死，處有期徒刑柒月；又駕駛動力交通工
具肇事，致人死傷而逃逸，處有期徒刑玖月；應執行有期徒刑壹
年陸月。
    事  實
一、甲○○於民國98年5月19日下午6時許，在臺南縣永康市○○
    路○段某不詳海產店，與友人丁○○一同用餐時，飲用威士
    忌。其明知其控制力及注意力均已達無法安全駕駛動力交通
    工具之程度，詎仍不顧大眾行車之公共安全，於同日晚上7
    時40分許，酒後駕駛車號2972－FC號自小客車搭載丁○○，
    沿臺南縣永康市○○街由南往北方向行駛，欲載丁○○返回
    位於臺南縣永康市○○路301號宿舍。於同日晚上7時47分許
    ，行經臺南縣永康市○○街128號前，適遇戊○○騎乘車號
    車號913－CSR重型機車上載其女己○○，同向行駛在前。甲○○原應注意汽車行駛時，駕駛人應注意車前狀況，並隨時
    採取必要之安全措施，惟因受酒精影響，無法集中注意力，
    致其所駕駛之自小客車，無故由後追撞戊○○所騎乘之機車
    ，致戊○○人、車倒地，戊○○因而受有左足踝扭傷之傷害
    ，己○○則受有頭部外傷併臉部擦傷、左上肢挫傷併擦傷等
    傷害(甲○○涉嫌過失傷害戊○○與己○○部分，均未據告
    訴)。詎甲○○明知駕駛動力交通工具肇事致人受傷，應停
    車對戊○○、己○○採取必要救護措施，及留置現場等待警
    方前往處理，以釐清責任，竟基於肇事逃逸之犯意，旋即駕
    車沿正強街由南往北方向逃逸。於行經正強街與臺南縣永康
    市○○街○○路口，右轉正義街，改為沿正義街由西往東方
    向逃逸。
二、甲○○駕駛上開車輛逃逸途中，於同日晚上7時50分許，行
    經正義街與臺南縣永康市○○路之交岔路口，本應注意汽車
    行駛時，駕駛人應注意車前狀況，並隨時採取必要之安全措
    施，及行駛至交岔路口，其行進、轉彎，應遵守燈光號誌，
    而閃光黃燈係表示「警告」，車輛應減速接近，注意安全，
    小心通過等規定，且依當時天候晴、夜間有照明、柏油路面
    乾燥、無缺陷、無障礙物、視詎良好等情以觀，亦無不能注
    意之情事，卻因急於逃逸而疏未注意及此，適林珈渝騎乘車
    號US6－612號輕型機車，沿永正路由南往北方向行駛，欲左
    轉駛入正義街時，亦疏未注意行駛至交岔路口，其行進、轉
    彎，應遵守燈光號誌，而閃光紅燈表示「停車再開」，車輛
    應減速接近，先停止於交岔路口前，讓幹道車優先通行後認
    為安全時，方得續行，致甲○○所駕駛上開自小客車車頭撞
    及林珈渝所騎乘上開機車之左側車身，林珈渝人、車倒地，
    因而受有頭部外傷併顱內出血、顱骨骨折等傷害，經送醫急
    救後，仍於98年5月20日晚上10時20分不治死亡。詎甲○○
    於肇事後，仍未下車查看及為必要之救護，亦未留下聯絡資
    料，仍繼續駕駛上開自小客車沿正義街由西往東方向逃逸。
    嗣經路人林雅惠騎乘機車自後追趕，並於臺南縣永康市○○
    路27號檳榔攤前攔阻甲○○並報警處理，始為警當場查獲。
    經警方於98年5月19日晚上8時26分，對甲○○實施呼氣中酒
    精濃度測試結果，測得其呼氣中酒精濃度達每公升0.97毫克
    ，而查知上情。
三、案經林珈渝之夫乙○○訴請台南縣警察局永康分局報告臺灣
    臺南地方法院檢察署檢察官暨該署檢察官據報相驗後自動檢
    舉偵查起訴。
    理  由
一、本件係經被告甲○○於本院99年2月2日準備程序時為有罪之
    表示（見本院卷第34頁），而經本院裁定以簡式審判程序加
    以審理，依刑事訴訟法第273條之2、第159條第2項之規定，
    不適用傳聞法則有關限制證據能力之相關規定，合先敘明。
二、訊據被告對於上揭事實均坦承不諱，核與證人即所附載之乘
    客丁○○、被害人戊○○、告訴人乙○○，及目擊證人林雅
    惠與臺南縣永康市○○路27號檳榔攤之店員潘美麗於警詢、
    偵查中證述之情節相符，並有台南縣警察局永康分局道路交
    通事故當事人酒精測定紀錄表、臺南縣警察局98年5月19日
    南縣警交字第M00000000號舉發違反道路交通管理事件通知
    單、刑法第185條之3案件測試觀察紀錄表、刑案現場測繪圖
    、道路交通事故現場圖、道路交通事故調查報告表(一)、(二)、
    臺灣臺中地方法院檢察署相驗筆錄、相驗屍體證明書、驗斷
    書、台灣省臺南區車輛行車輛事故鑑定委員會98年10月19日
    南鑑字第0985903179號函所附之鑑定意見書各1份，及財團
    法人奇美醫院98年5月20日診斷證明書3份，與道路交通事故
    現場照片23幀、相驗照片3幀等資料附卷可稽，且查：
  (一)刑法第185條之3規定所稱之「不能安全駕駛」，係屬抽象危
    險犯，並不以發生具體危險為必要，對於飲酒後呼氣酒精濃
    度已達每公升0.55毫克（0.55MG\L）以上，肇事率為一般正
    常人之10倍，認為已達不能安全駕車之標準，此業經法務部
    88年5月18日以法88檢字第001669號函公告週知。是依98年5
    月19日晚上8時26分許對被告實施呼氣酒精濃度為每公升0.9
    7毫克，且參以被告竟無法操控所駕駛之上開小客車，先自
    後撞及戊○○所騎乘之機車，又撞擊前方正在左轉之林珈渝
    所騎乘之機車等情，足認被告於98年5月19日晚上7時40分駕
    車行駛之時，已達酒後無法安全駕駛交通工具之狀態。
  (二)按車輛駕駛人飲用酒類後其吐氣所含酒精濃度超過每公升零
    點二五毫克以上者，不得駕車；且汽車行駛時，駕駛人應注
    意車前狀況及兩車併行之間隔，並隨時採取必要之安全措施
    ；又汽車行駛至交岔路口，其行進、轉彎，應遵守燈光號誌
    或交通指揮人員之指揮，閃光黃燈表示「警告」，車輛應減
    速接近，注意安全，小心通過；道路交通安全規則第114條
    第2款、第94第3項、第102條第1項第1款及道路交通標誌標
    線號誌設置規則第211條第1項第1款分別定有明文。被告曾
    考領有普通小型車駕駛執照，有卷附汽車駕駛執照1份附卷
    可憑（見警卷第53頁），對於上開規定，自不得諉稱不知，
    其駕車行駛時，即應確實注意遵守上開規定謹慎駕駛。而當
    時天候晴、夜間有照明設施、柏油路面乾燥無缺陷、無障礙
    物、視距良好，客觀上並無不能注意之情事，然被告竟仍疏
    不注意，於飲酒後已達無法安全駕駛交通工具之狀態，猶仍
    駕駛自小客車搭載丁○○行駛於道路，且疏未注意車前狀況
    自後撞及戊○○搭載己○○所騎乘之機車後，竟未停車救護
    傷者後，旋即逃逸，又再撞及林珈渝所騎乘之機車，仍未下
    車救護林珈渝而發生本件交通事故，並致被害人林珈渝因而
    死亡，被告之駕駛行為存有過失，且該過失與被害人林珈渝
    死亡之間有相當因果關係，從而，本件事證明確，被告犯行
    洵堪認定。
三、至於起訴書雖記載被告撞及被害人林珈渝之過失行為除事實
    欄所述外，尚有「行車速度需依速限標誌或標線之規定，不
    得超速」之過失行為云云，然查：本件被告駕車撞及被害人
    林珈渝之地點，速限係時速50公里，有道路交通事故調查報
    告表(一)1份附卷可參（見警卷第36頁），而遍查全卷，僅證
    人丁○○陳稱不知當時速度為何等語（見警卷第17頁、本院
    卷第64頁），與證人林雅惠陳稱當時被告所駕駛之車輛車速
    很快等語（見警卷第22頁），並無證據資料顯示被告當時行
    車速度有超過時速50公里之事實，且台灣省臺南區車輛行車
    輛事故鑑定委員會98年10月19日南鑑字第0985903179號函所
    附之鑑定意見書就此部分碰撞事故所為之鑑定意見，亦未認
    定被告當時有超速行駛之違規行為（見臺灣臺南地方法院檢
    察署98年度偵字第7672號卷宗第58-59頁），因此，自難認
    定被告就駕車撞及被害人林珈渝部分，需負超速行駛之過失
    責任。
四、另告訴人乙○○雖陳稱被害人林珈渝就本件交通事故之發生
    並無過失云云，然此部分交通事故發生時，被告當時由正義
    街西向東行駛至該路與永正路交岔路口時，其行向號誌係閃
    光黃燈，被害人林珈渝由永正路南向北行駛至該交岔路口時
    ，伊之行向係閃光紅燈，有道路交通事故現場圖1份及現場
    照片3份附卷可參（見警卷第34頁、第42頁、第43頁）。按
    汽車行駛至交岔路口，其行進、轉彎，應遵守燈光號誌或交
    通指揮人員之指揮，道路交通安全規則第102條第1項第1款
    定有明文。又按道路交通標誌標線號誌設置規則第211條第1
    項規定：閃光黃燈表示「警告」，車輛應減速接近，注意安
    全，小心通過。閃光紅燈表示「停車再開」，車輛應減速接
    近，先停止於交岔路口前，讓幹道車優先通行後認為安全時
    ，方得續行。查，被告之行向號誌為閃光黃燈、被害人林珈
    渝之行向號誌為閃光紅燈，已如前述，而當時天候晴、夜間
    有照明、柏油路面乾燥、無缺陷、無障礙物、視詎良好，有
    道路交通事故調查報告表(一)1份及現場照片3張附卷可參（見
    警卷第36頁、第42頁、第43頁），且證人丁○○亦證稱：「
    （問：被告所駕駛的是小客車是否開燈？）我只記得他停車
    之後他的燈是亮的，我上車的時候被告是有開燈駕車的，事
    發後因為當時他停的地方剛好是有牆壁，有燈光的反射，所
    以知道車子有開燈‧‧」等語（見本院卷第64頁），由上情
    以觀，被害人林珈渝並無不能注意之情事，竟疏未注意停車
    禮讓幹道車先行，伊就本件交通事故之發生，有過失行為自
    明，而台灣省臺南區車輛行車輛事故鑑定委員會98年10月19
    日南鑑字第0985903179號函所附之鑑定意見書亦同此認定，
    認為被害人林珈渝就此部分之碰撞事故，為肇事次因（見臺
    灣臺南地方法院檢察署98年度偵字第7672號卷宗第58-59頁
    ），因此，告訴人乙○○迭稱被害人林珈渝並無過失云云，
    並不可採，附此敘明。
五、核被告所為，係犯刑法第185之3之服用酒類，不能安全駕駛
    動力交通工具而駕駛罪，以及同法第276條第1項之過失致人
    於死罪與同法第185之4之肇事逃逸罪。又被告係酒醉駕車，
    因而致人死亡，應依道路交通管理處罰條例第86條第1項之
    規定，就過失致人於死罪部分，加重其刑。被告所犯上開三
    罪，行為互殊，應分論併罰。至於公訴人雖稱被告2次肇事
    逃逸行為，因被害法益不同，應係觸犯2次肇事逃逸罪云云
    。惟按刑法上之接續犯，係指行為人之數行為於同時同地或
    密切接近之時、地實行，侵害同一之法益，各行為之獨立性
    極為薄弱，依一般社會健全觀念，在時間差距上，難以強行
    分開，在刑法評價上，以視為數個舉動之接續施行，合為包
    括之一行為予以評價，較為合理，而論以單純一罪而言。若
    被告二度肇事逃逸行為，係於密切接近之時、地實行，其前
    行為與次行為，依一般社會健全觀念，應合為包括視為一行
    為予以評價，原判決因而依接續犯論以單純一罪，經核與法
    尚無不合，最高法院99年度台上字第887號著有判決可資參
    照。查，依事實欄之記載可知，被告於98年5月19日晚上7時
    47分在台南縣永康市○○街128號前駕車撞及戊○○所騎乘
    之機車後，旋即逃逸，又於同晚7時50分許在台南縣永康市
    ○○街與永正路之交岔路口撞及林珈渝所騎乘之機車後逃逸
    ，而二次發生交通事故之地點相距僅300公尺，有刑案現場
    測繪圖1份附卷可參（見警卷第32頁），顯見被告係接續基
    於肇事逃逸犯意，接連二度駕車肇事，卻未停車救助傷者而
    逃逸，則被告二度肇事逃逸行為，係於密切接近之時、地實
    行，參照前開判決見解，其前行為與次行為，依一般社會健
    全觀念，應合為包括視為一行為予以評價，應依接續犯論以
    單純一罪，併此敘明。
六、本院審酌被告於飲酒後，已處於無法安全駕駛之狀況下，仍
    駕駛自小客車行駛於道路，漠視輕忽公眾交通之安全，對行
    車大眾及路人之生命、身體安全造成危害，復本應注意遵守
    道路交通安全規則之相關規定，以維護行車之安全，然竟疏
    於注意而肇生2起交通事故，並致人命喪失，造成生命喪失
    而無從彌補之情事，使被害人林珈渝之親人承受無法挽救之
    遺憾，惡性非輕，然念其除本件外，並無其他刑事犯罪紀錄
    ，有臺灣高等法院被告前案紀錄表1份附卷可參，素行尚佳
    ，且尚知坦承犯行，並已與被害人戊○○、己○○達成和解
    ，有和解書1份附卷可參（見臺灣臺南地方法院檢察署98年
    度偵字第7672號卷宗第50頁），又雖尚未與被害人林珈渝家
    屬達成和解，但稱除了被害人林珈渝家屬已領走強制汽車責
    任保險金外，願再賠償新台幣350萬元（見本院卷第18頁）
    ，另被害人林珈渝就本件交通事故之發生，為肇事次因等一
    切情狀，分別量處如主文所示之刑，並認起訴檢察官具體求
    刑合併有期徒刑1年6月，經核尚屬適當，而定其應執行刑。
據上論斷，應依刑事訴訟法第273條之1第1項、第299條第1項前
段，道路交通管理處罰條例第86條第1項，刑法第185條之3、第
276條第1項、第185條之4、第51條第5款，刑法施行法第1條之1
，判決如主文。
本案經檢察官丙○○到庭執行職務。
中    華    民    國    99    年    3     月    31    日
                      交通法庭  法  官  陳淑勤
以上正本證明與原本無異。
如不服本判決應於收受本判決後10日內向本院提出上訴書狀，並
應敘述具體理由。如未敘述上訴理由者，應於上訴期間屆滿後20
日內向本院補提理由書狀（均須按他造當事人之人數附繕本）「
切勿逕送上級法院」。
                                書記官  謝國欽
中    華    民    國    99    年    3     月    31    日
附錄論罪科刑法條：
刑法第185條之3：
服用毒品、麻醉藥品、酒類或其他相類之物，不能安全駕駛動力
交通工具而駕駛者，處1年以下有期徒刑、拘役或15萬元以下罰
金。
刑法第276條第1項：
因過失致人於死者，處2年以下有期徒刑、拘役或2千元以下罰金
。
刑法第185條之4：
駕駛動力交通工具肇事，致人死傷而逃逸者，處6月以上5年以下
有期徒刑。
附記事項：告訴人或被害人對於判決如有不服，請具備理由逕向
檢察官聲請檢察官提起上訴，其上訴期間之計算，係以檢察官收
受判決正本日期為準。

司法院資訊處製作；財團法人民間司法改革基金會備份。
